臺灣高等法院臺中分院刑事判決
111年度上訴字第2024號
上  訴  人  臺灣南投地方檢察署檢察官 
被      告  杜志強



被      告  邱勇順




上  訴  人
即  被  告  李興澤


選任辯護人  鄭智文律師
上列上訴人等因被告等傷害等案件，不服臺灣南投地方法院110
年度訴字第68號，中華民國111年7月7日第一審判決（起訴案號
：臺灣南投地方檢察署110年度少連偵字第7號；移送併案審理案
號：臺灣南投地方檢察署110年度少連偵字第38號），提起上訴
，本院判決如下：
    主  文
上訴駁回。
    理  由
一、本案經本院審理結果，認第一審判決，除證據部分補充上訴
    人即被告甲○○（下簡稱被告）於本院審理時為認罪之表示（
    參本院卷第200、201頁），暨理由補充如下外，其餘認事用
    法及量刑，均無不當，應予維持，並引用第一審判決書記載
    之事實、證據及理由（如附件）。
二、本件上訴人等之上訴意旨略以（本案被告乙○○、戊○○二人雖
    對原判決提起上訴，然均未據提出上訴理由，經本院裁定命
    限期補正，逾期仍未補正，業經本院於民國111年10月7日判
    決駁回上訴，附此敘明）：
  ㈠臺灣南投地方檢察署檢察官部分：　
　1.原審判決雖認被告乙○○不知道少年黃○漢之年齡，惟兒童及
    少年福利與權益保障法第112條第1項前段規定…上開加重其
    刑之規定，不以行為人明知其年齡要件為必要，若具有不確
    定故意者，亦應依本規定加重其刑。查黃○漢稱其職業為學
    生，案發時就讀六信高中一年級，並與被告等是唱歌認識的
    普通朋友，另被告等與黃○漢之前即已認識，認識乙○○已經1
    、2年，是一起唱歌的朋友，有空就會碰面，約出來喝酒，1
    個月1、2次，次數頻繁，足見黃○漢於案發時為少年，且仍
    在學中，而於案發之前即與被告等認識1、2年，而為朋友關
    係，是被告等人對於黃○漢於案發前係少年乙事，應知之甚
    詳；再者，被告乙○○於偵查中亦稱：110年1月11日又跑到告
    訴人己○○、丙○○（下僅稱其等姓名）家裡，係其委託女友租
    車，因為其他人沒有駕照等語；又被告等人與黃○漢於109年
    12月27日第一次犯案之前，即於同年12月24日由陳冠吉開車
    搭載被告甲○○、戊○○和黃○漢，自臺南市北上至南投，埋伏1
    日無所獲之後，於同年12月25日19時許，投宿南投綠園汽車
    旅館，其後被告乙○○於同日22時許，抵達綠園汽車旅館替換
    陳冠吉，足見被告等人於109年12月27日犯案前與黃○漢投宿
    汽車旅館2日，朝夕相處埋伏欲襲擊己○○，況被告等人另於1
    10年1月11日犯案前，又再次共同自臺南租車北上，足認被
    告乙○○對於黃○漢於案發時為少年，且參與犯罪等節，應有
    認識，且不違背其本意；從而，原判決認被告乙○○不知道黃
    ○漢之年齡，而未依兒童及少年福利與權益保障法第112條第
    1項前段規定加重其刑，顯有違誤。
　2.丙○○於警詢證稱：我在110年1月11日凌晨與己○○在二樓房間
    內睡覺，被告等4人突然衝入後，其中3名持棍棒毆打己○○，
    我要出房門報警，被其中1名用手機攝影的男子拉回房內，
    並關上房門，其他3名男子持續毆打己○○約有2至3分鐘等語
    ；準此，被告等人業已將己○○置於自己實力支配之下、關上
    房門，而剝奪其人身自由，時間達2至3分鐘，被告等所犯顯
    為刑法第302條第1項之妨害自由罪，而非僅犯刑法第304條
    第1項之強制罪，是原判決認被告等人所為不構成刑法第302
    條第1項之妨害自由云云，顯有違誤。
　3.被告等人所犯侵入住宅、毀損、傷害和妨害自由罪，犯意各
    別、行為互殊，且侵害不同法益，不應再以想像競合予以寬
    貸，原判決認被告等所犯各罪係屬想像競合犯，同有未合。
　4.被告等人於109年12月27日犯傷害罪之後逃亡，本可選擇就
    此罷休，卻復於110年1月11日變本加厲侵入住宅、剝奪己○○
    等身體活動自由後加以痛毆，待其等目的得逞之後，方行投
    案，己○○等僅係未及反抗而僥倖未死，迄今驚恐未定，而於
    客廳、臥室、廚房、陽台加裝鐵門、鐵栓、鐵窗。被告等人
    再次犯行，對於社會治安造成嚴重傷害，另始終未坦承幕後
    指使人為何人，且辯稱僅係問路口角始傷害告訴人等云云，
    凡事均以其等「老大」是從，被告等人之犯行實不宜輕縱，
    原審判決就被告等人所為如原判決犯罪事實二之犯行，僅判
    處有期徒刑6月，顯屬過輕，亦有違誤等語。
　㈡被告甲○○部分：
　　原審認定同案被告乙○○為「首謀」，然在量刑上卻將被告乙○○與被告甲○○科刑同樣為有期徒刑8月、6月，未充分說明二
    人應受相同刑罰評價之理由，是否符合平等原則未為差別待
    遇，有違法疑義。又被告甲○○並未與所稱之「老大」聯絡，
    致未能供出「老大」為何人，並非企圖隱瞒「老大」之存在
    ，原審判決於敘述被告是否有自首之適用時，認被告甲○○非
    真誠悔悟之心，但被告甲○○無與「老大」聯絡，自無從供出
    之事實存在，是被告甲○○應符合刑法第62條前段而有自首減
    輕其刑之適用。另被告甲○○真誠悔悟，表達欲與被害人和解
    之意，冀望能夠在二審取得被害人原諒而達成和解。被告甲○○歷經偵、審程序，已完全深刻體悟犯行之嚴重性及刑罰科
    以罪責之教育，已非常暸解一時疏慮致罹刑章之嚴重後果，
    現事後坦認犯行，態度良好，深示悛悔之殷意，足認確有知
    錯規過及滌咎之實據，且已得有相當之教訓且能深悉行止之
    分際，倘給與被告甲○○自新機會，要亦足收警惕懲儆之效，
    爾後定能循規以行必不逾矩，就被告犯罪後悔悟之程度而言
    ，倘有利於犯人再社會化之情事，則可科處較罪責程度輕緩
    之刑罰；倘無預防必要性，或者苟予施刑勢必將犯人剔除於
    社會之中，衍生其他社會問題，則從取向「促進最多數人最
    大利益」之功利目的刑罰觀而言，甚至可以不科處刑罰。綜
    上所陳，原審量刑過重，請撤銷原審判決，另為較輕適法之
    判決等語。
三、駁回上訴理由：
  ㈠按兒童及少年福利與權益保障法第112條第1項前段規定「成
    年人教唆、幫助或利用兒童及少年犯罪或與之共同實施犯罪
    或故意對其犯罪者，加重其刑至二分之一」，係以成年之行
    為人所教唆、幫助、利用、共同犯罪者或其犯罪被害者之年
    齡，作為加重刑罰之要件，雖不以行為人明知（即確定故意
    ）該人的年齡為必要，但至少仍須存有不確定故意，亦即預
    見所教唆、幫助、利用、共同實施犯罪或故意對其犯罪之人
    ，係為兒童或少年，而不違背其本意者，始足當之（最高法
    院107年度台上字第1562、1569、3559號判決意旨參照）。
    經查，證人即少年黃○漢於原審審理時證稱：被告等人不知
    道我的年紀多大，我們不會特別問，我算是復學，被告等人
    也不知道我讀高一，因為我都沒有什麼去學校等語（參原審
    卷二第69至70頁）；參以黃○漢證述其與被告乙○○等人係因
    唱歌、喝酒而認識，是渠等相識前後所為，與其他一般成年
    人間朋友因飲酒作樂行為進而相識等一般情形，並無明顯不
    同，於此種場合，除別有目的外，當無任意詢問他人年紀之
    情事；是依卷存證據資料所示，尚難認被告乙○○等人確有明
    知或可得而知黃○漢為少年而與之共同犯本案，自不能以上
    揭規定加重其刑。檢察官上訴意旨以被告林志強等人與黃○
    漢相識甚久，且犯案時有多日同宿，而認被告乙○○等人可得
    而知黃○漢為少年等節，尚難為本院所採用。
　㈡按刑法第302條第1項之妨害自由罪，包括私行拘禁及以其他
    非法方法剝奪人之行動自由。所謂非法方法，係指以強暴、
    脅迫等非法拘束妨礙他人身體之行為，而將被害人置於自己
    實力支配之下，達於剝奪其人身行動自由之程度者而言。若
    僅使人行無義務之事或於其行使正當權利時妨害其意思決定
    之自由，尚不能課以上開妨害自由罪責，而應屬刑法第304
    條之強制罪（最高法院106年度台上字第2873號判決意旨參
    照）。查本件依丙○○證述內容，乙○○等人於110年1月11日實
    施本案犯行之際，被告等人係於丙○○擬出房門時，出手阻止
    其出房門，並短暫擋住門口以遂行其等對己○○、丙○○等人之
    傷害犯行（參少連偵7號卷一第77至83頁），被告乙○○等人
    此等作為，尚難認已達強暴、脅迫等非法拘束他人身體之行
    為，而將被害人置於自己實力支配下之狀態；是本案被告乙○○等人前揭所為，自與刑法第302條第1項之妨害自由罪有間
    ；檢察官上訴意旨請求對被告乙○○等人前揭犯行，論以上揭
    罪名，尚無法為本院所採用。
　㈢按刑法上一行為而觸犯數罪名之想像競合犯存在之目的，在
    於避免對於同一不法要素予以過度評價。自然意義之數行為
    ，得否評價為法律概念之一行為，應就客觀構成要件行為之
    重合情形、主觀意思活動之內容、所侵害之法益與行為間之
    關連性等要素，視個案情節依社會通念加以判斷。刑法刪除
    牽連犯之規定後，原認屬方法目的或原因結果，得評價為牽
    連犯之二犯罪行為間，如具有局部之同一性，或其行為著手
    實行階段可認為同一者，得認與一行為觸犯數罪名之要件相
    侔，依想像競合犯論擬。查本案被告乙○○等人係基於傷害己○○而侵入住宅，而於實施傷害行為過程中，並因而兼有強制
    、毀損他人物品罪等行為，在自然意義上雖非完全一致，然
    仍有部分合致，且犯罪目的單一，依一般社會通念，認應評
    價為一罪方符合刑罰公平原則，應屬想像競合犯，如予數罪
    併罰，反有過度評價之疑，實與人民法律感情不相契合。檢
    察官上訴認應論數罪併罰，尚無法為本院所採用。
  ㈣按刑之量定，屬法院自由裁量之職權行使，應審酌刑法第57
    條所列各款事由及一切情狀，為酌量輕重之標準，並非漫無
    限制。且在同一犯罪事實與情節，如別無其他加重或減輕之
    原因，下級審量定之刑，亦無過重或失輕之不當情形，則上
    級審法院對下級審法院之職權行使，原則上應予尊重。本件
    原審審酌被告等人年紀尚輕，竟聽從「老大」指示，分別於
    首揭時間為上開犯行，致己○○、丙○○受有上開傷勢，造成告
    訴人己○○、丙○○身心受創，且破壞己○○、丙○○住居生活安寧
    ，並對公眾安寧及社會安全造成相當程度之危害，嚴重破壞
    社會秩序，惡性非輕，手段惡劣，所為均值非難；被告等人
    犯後雖坦承犯行，但迄今未與己○○、丙○○達成和解並賠償，
    又不願意供出指使者「老大」為何人，導致己○○迄今仍不知
    何種原因遭毆打，長期處於恐懼中，可見被告等人犯後態度
    尚非良好；並考量被告等人所使用之兇器、參與犯罪程度、
    己○○所受傷勢非輕及毀損物品之價值；兼衡被告乙○○自述高
    中肄業之智識程度、工作為水電工、勉持之經濟狀況、須扶
    養1個女兒等一切情狀；被告甲○○自述國中畢業之智識程度
    、待業中、小康之經濟狀況等一切情狀；被告戊○○自述國中
    肄業之智識程度、待業中、勉持之經濟狀況等一切情狀，分
    別量處被告乙○○、戊○○、甲○○各有期徒徒8月、6月，並就得
    易科罰金部分，均諭知易科罰金之折算標準，顯已具體斟酌
    刑法第57條所列情形，其量刑核屬相當，亦符比例原則，未
    有偏執一端而有失之過重之情事，難認有濫用其裁量權限之
    違法情形，依上開最高法院判決意旨，自不得指為違法，自
    應予維持。檢察官上訴請求從重量刑，被告上訴甲○○上訴請
    求從輕量刑，均無法為本院所採用。
四、綜上所述，本件檢察官及被告甲○○前揭上訴意旨，均難為本
    院所採用；渠等之上訴，均為無理由，應予駁回。
五、被告乙○○、戊○○經合法傳喚，無正當理由不到庭，爰不待其
    陳述逕行判決。
據上論斷，應依刑事訴訟法第371條、第368條，判決如主文。
本案經檢察官張姿倩提起公訴及移送併案審理，檢察官劉景仁提
起上訴，檢察官丁○○到庭執行職務。
中　　華　　民　　國　　111 　年　　11　　月　　24　　日
              刑事第七庭　  審判長法　官　梁堯銘
                                  法　官　許文碩
                                  法　官  王鏗普
以上正本證明與原本無異。　　　　　　　　　　　　　　　　
如不服本判決應於收受送達後20日內向本院提出上訴書狀，其未
敘述上訴理由者，並得於提起上訴後20日內向本院補提理由書（
均須按他造當事人之人數附繕本）「切勿逕送上級法院」。因疫
情而遲誤不變期間，得向法院聲請回復原狀。
                                  書記官  周巧屏 
　　　　　　　　　　　　　　　　　
中　　華　　民　　國　　111 　年　　11　　月　　24　　日
附件
臺灣南投地方法院刑事判決
110年度訴字第68號
公　訴　人　臺灣南投地方檢察署檢察官 
被　　　告　乙○○　男　民國00年0月00日生
　　　　　　　　　　身分證統一編號：Z000000000號
　　　　　　　　　　住臺南市○○區○○路○段000號
　　　　　　　　　　居臺南市○○區○○路0段000巷00號之3
選任辯護人　陳琮涼律師
被　　　告　甲○○　男　民國00年00月0日生
　　　　　　　　　　身分證統一編號：Z000000000號
　　　　　　　　　　住高雄市○○區○○○路000號
選任辯護人　鄭智文律師
被　　　告　戊○○　男　民國00年0月00日生
　　　　　　　　　　身分證統一編號：Z000000000號
　　　　　　　　　　住高雄市○○區○○街00號
選任辯護人　趙常皓律師
上列被告因傷害等案件，經檢察官提起公訴（110年度少連偵字
第7號）及移送併辦（110年度少連偵字第38號），本院判決如下
：
    主  文
乙○○犯意圖供行使之用而攜帶兇器在公眾得出入之場所聚集三人
以上首謀實施強暴罪，處有期徒刑捌月。扣案黑色鋁棒貳支及AP
PLE廠牌手機壹支均沒收。又共同犯傷害罪，處有期徒刑陸月，
如易科罰金，以新臺幣壹仟元折算壹日。扣案黑色鋁棒貳支、手
套壹雙及APPLE廠牌手機壹支均沒收。
甲○○犯意圖供行使之用而攜帶兇器在公眾得出入之場所聚集三人
以上下手實施強暴罪，處有期徒刑捌月。又共同犯傷害罪，處有
期徒刑陸月，如易科罰金，以新臺幣壹仟元折算壹日。扣案手套
壹雙沒收。
戊○○犯意圖供行使之用而攜帶兇器在公眾得出入之場所聚集三人
以上下手實施強暴罪，處有期徒刑捌月。又共同犯傷害罪，處有
期徒刑陸月，如易科罰金，以新臺幣壹仟元折算壹日。扣案手套
壹雙沒收。
    事  實
一、甲○○、戊○○、陳冠吉與少年黃○漢（真實姓名年籍詳卷，民
    國92年1月生，所為另由本院少年法庭處理），受真實姓名
    年籍不詳「老大」指示，基於意圖供行使之用而攜帶兇器，
    在公眾得出入之場所聚集三人以上下手實施強暴及傷害之犯
    意聯絡，由陳冠吉於109年12月25日凌晨駕駛車牌號碼000-0
    000號自用小客車，搭載甲○○、戊○○、少年黃○漢自高雄市出
    發至南投縣南投市，同日晚間，甲○○、戊○○、陳冠吉與少年
    黃○漢至南投市綠園汽車旅館住宿，陳冠吉因家庭事故須返
    回高雄而未著手。乙○○另受「老大」指示，基於意圖供行使
    之用而攜帶兇器，在公眾得出入之場所聚集三人以上首謀實
    施強暴及傷害之犯意聯絡，於同日晚間10時許，駕駛車牌號
    碼000-0000號自用小客車並攜帶黑色鋁棒2支，開往上開旅
    館與甲○○、戊○○、少年黃○漢會合，乙○○、甲○○、戊○○與少
    年黃○漢（下稱乙○○等人）於同年月26日再至草屯鎮名湖水
    岸汽車旅館住宿。又於同年月27日上午10時18分許，乙○○等
    人見己○○自位於南投市○○路000巷00弄0號住家步出，乃持已
    備妥之客觀上可供兇器使用辣椒水及鋁棒，在己○○上開住處
    前馬路上，由少年黃○漢對己○○噴灑辣椒水，甲○○、戊○○則
    持球棒追打己○○，再由指揮之乙○○在一旁以手機錄影，己○○
    之配偶丙○○欲上前阻止，亦遭少年黃○漢持辣椒水噴灑，致
    丙○○受有右眼灼傷之傷害，另致己○○受有頭頸部刺激性皮膚
    炎、左側無名指開放性傷口、右足擦傷、左側手部第四掌骨
    閉鎖性骨折、右膝挫傷等傷害，並造成他人危害、恐懼不安
    ，而妨害社會秩序安定。
二、乙○○等人覺得對己○○教訓不足，竟基於侵入住居、強制、毀
    損及傷害之犯意聯絡，於110年1月11日凌晨3時5分許，再度
    駕車至己○○上開住處附近，攀爬進入己○○上開住處內，由甲○○、戊○○與少年黃○漢持木棒毆打己○○，並擋住門口不讓己○○出去，毆打期間，並弄破該住處之垃圾桶，致令該垃圾桶
    無法使用，乙○○則持手機錄影，並拉住丙○○，致丙○○受有右
    側手部拉挫傷、左側大腿挫傷、多處部位局部腫脹瘀傷等傷
    害，己○○則受有頭部、胸部、腹部以及背部多處挫傷、雙側
    肋骨閉鎖性骨折、四肢多處挫傷、右上臂2公分撕裂傷、左
    手臂擦傷併第四掌骨骨折等傷害。嗣乙○○、甲○○、戊○○於11
    0年1月11日下午3時15分至警局投案時，扣得鎚子1支、手套
    3雙、黑色鋁棒2支及手機1支等物。
三、案經己○○、丙○○訴由南投縣政府警察局中興分局報告臺灣南
    投地方檢察署檢察官偵查起訴及移送併辦。
    理  由
一、證據能力部分
　㈠按被告以外之人於審判外之陳述，雖不符刑事訴訟法第159條
    之1至第159條之4之規定，而經當事人於審判程序同意作為
    證據，法院審酌該言詞陳述或書面陳述作成時之情況，認為
    適當者，亦得為證據。當事人、代理人或辯護人於法院調查
    證據時，知有第159條第1項不得為證據之情形，而未於言詞
    辯論終結前聲明異議者，視為有前項之同意，刑事訴訟法第
    159條之5定有明文。本判決引用被告乙○○、甲○○、戊○○（下
    稱被告等人）以外之人於審判外之陳述，經被告等人及其等
    辯護人表示同意有證據能力（見本院卷一第149至150頁），
    且被告等人及其等辯護人未於言詞辯論終結前對證據能力聲
    明異議，本院審酌上開證據資料製作時之情況，尚無違法不
    當及證明力明顯過低之瑕疵，亦認為以之作為證據應屬適當
    ，依上開規定，均有證據能力。
  ㈡其餘本案判決所引用之非供述證據，均係依法定程序合法取
    得，並與本案均具有關聯性，且業經本院依法踐行調查證據
    程序，檢察官、被告等人及其等辯護人亦表示不爭執其證據
    能力，且查無依法應排除其證據能力之情形，是該等證據亦
    有證據能力。
二、認定犯罪事實所憑之證據及理由 
　　上開事實，業經被告等人於本院審理時坦承不諱（見本院卷
    二第95至96頁），核與證人即告訴人己○○、丙○○於警詢及偵
    查時之證述、證人少年黃○漢於警詢、偵查及審理時之證述
    、證人曾俊源、宋若薇於警詢之證述大致相符（見警卷第57
    5至580頁，110年度少連偵字第7號卷一【下稱偵卷一】第65
    至69、77至83、121至123、125至127、129至136頁、110年
    度少連偵字第7號卷二【下稱偵卷二】第5至8、128至132、1
    67至169、230至232頁，本院卷第67至79頁），並有勘察採
    證同意書2份、搜索採證同意書1份、數位證物勘察採證同意
    書4份、內政部警政署刑事警察局110年2月23日刑生字第110
    0006570號鑑定書1份、南投縣政府警察局數位證物勘察報告
    5份、指認犯罪嫌疑人紀錄表各1份、石龍宮監視器影像擷取
    畫面14張、受天宮監視器影像擷取畫面10張、行車紀錄1份
    、OK超商監視器影像擷取畫面7張、中華民國小客車租賃定
    型化契約書暨汽車出租單1份、指認犯罪嫌疑人紀錄表3份、
    告訴人丙○○及己○○之衛生福利部南投醫院診斷證明書1份、
    自願受搜索同意書、南投縣政府警察局中興分局搜索扣押筆
    錄暨扣押物品目錄表4份、告訴人己○○、丙○○之佑民醫療社
    團法人佑民醫院診斷書、指認犯罪嫌疑人紀錄表、汽車旅館
    客戶資料翻拍照片1張及帳目清單、Etag及行車紀錄、車輛
    詳細資料報表各1份、扣押物品照片1張、監視器影像擷取畫
    面6張、現場及車輛照片12張、現場、傷勢照片及監視器影
    像擷取畫面共14張、路口攝影機監視報告、監視器影像擷取
    畫面12張、綠園汽車旅館監視器影像擷取畫面25張、名湖水
    岸汽車旅館監視器影像擷取畫面8張、被告乙○○之手機通訊
    軟體對話紀錄翻拍照片1張、被告甲○○之手機內查詢紀錄、
    被告甲○○之手機內擷取照片比對圖、被告戊○○之手機內對話
    紀錄、被告乙○○之手機內對話紀錄、門號0000000000號行動
    電話之基地台上網紀錄資料、被告乙○○持用門號0000000000
    號行動電話之基地台上網紀錄資料、證人少年黃Ｏ漢持用門
    號0000000000號行動電話之上網紀錄資料、被告戊○○持用門
    號0000000000號行動電話之上網紀錄資料、指認犯罪嫌疑人
    紀錄表、南投縣政府警察局中興分局扣押物品清單、扣押物
    品照片17張、臺灣南投地方檢察署100年4月6日投檢曉端110
    少連偵7字第1109006742號函暨檢附手機內對話紀錄各1份、
    本院勘驗筆錄2份、告訴人己○○之傷勢照片1張在卷可稽（見
    警卷第281至285、297至301、313至315、459至465、467至5
    25、553至559、595至603、609至615、617至620、651至654
    頁，偵卷一第13至14、18至21、34至37、55至58、84至90、
    93至98、100至105、107至112、128、133、140至142、164
    至165、179至194、196頁、偵卷二第18至27、30至45、48至
    60、66、146至159、192至215、247至287、296至325頁、11
    0年度少連偵字第7號偵卷三第67至70頁、110年度少連偵字
    第38號卷第29至39頁，本院卷第77至82、343頁），是被告
    等人自白與事實相符，應可採信。本案事證明確，被告等人
    犯行均堪認定，均應依法論科。至於被告等人之辯護人曾爭
    執未受「老大」指示等語，惟從被告乙○○手機內與其女友宋
    若薇對話紀錄中曾說到「我要去換冠吉回來」、「所以晚點
    要去南投」、「只是任務」、「過年老大會安排我跟順去場
    子」、「可以賺錢了」、「事後會安排律師」、「綠園汽車
    旅館」、「那是我找南投位置圖片」、「找任務要怎麼執行
    」等語（見偵卷二第254至266、285頁），並佐以被告乙○○
    於上開時間確實與被告甲○○、戊○○及少年黃○漢在綠園汽車
    旅館會合等情，且就犯罪事實一、二均持手機拍攝毆打經過
    ，顯然被告乙○○須將毆打告訴人己○○影片向他人交待，可見
    被告等人確實係「老大」指示才為犯罪事實一、二之犯行，
    一併說明。
三、論罪科刑
　㈠刑法妨害秩序罪章之第150條於109年1月15日修正公布，於10
    9年1月17日施行，修法後之刑法第150條係以「在公共場所
    或公眾得出入之場所」有「聚集」之行為為構成要件，亦即
    行為不論其在何處、以何種聯絡方式（包括社群通訊軟體）
    聚集，其係在遠端或當場為之，均為本條之聚集行為，且包
    括自動與被動聚集之情形，亦不論是否係事前約定或臨時起
    意者均屬之，且聚集之人數明定為3人以上，而不受限於須
    隨時可以增加之情形，乃因上開行為對於社會治安與秩序，
    均易造成危害；本罪之成立，客觀上係3人以上，在公共場
    所或公眾得出入之場所聚集，進而實行強暴或脅迫（例如：
    鬥毆、毀損或恐嚇等行為），不論是對於特定人或不特定人
    為之，已造成公眾或他人之危害、恐懼不安，且行為人主觀
    上就此有所認識而仍為本罪構成要件之行為者，即該當本罪
    之構成要件。又我國實務常見之群聚鬥毆危險行為態樣，慮
    及行為人意圖供行使之用而攜帶兇器或者易燃性、腐蝕性液
    體，對往來公眾所造成之生命身體健康等危險大增，破壞公
    共秩序之危險程度升高，而有加重處罰之必要，已就刑法第
    150條第1項犯罪類型變更之個別犯罪行為予以加重，而成另
    一獨立之罪名，應屬於刑法分則加重之性質。被告等人於10
    9年12月25日聽從「老大」指示先至南投市綠園汽車旅館聚
    集，並於同年月27日再至告訴人己○○住家前馬路上持球棒、
    辣椒水攻擊告訴人己○○，該馬路為供公眾通行、車輛往來之
    道路，自屬公共場所；又於被告等人欲對告訴人己○○施以強
    暴時，現場另有他人在場，此有監視器影像擷取畫面6張及
    本院勘驗筆錄2份在卷可查（見偵卷二第33至36頁、本院卷
    第329至334頁），被告等人仍對告訴人己○○攻擊，顯見被告
    等人主觀上已有對他人造成恐懼或危害有所認識仍為之，且
    客觀上亦使他人產生危害、恐懼不安之感受，影響人民安寧
    並對公共秩序有顯著危害甚明。又被告甲○○、戊○○及少年黃
    ○漢所持球棒、辣椒水，造成告訴人己○○、丙○○上開傷勢，
    顯然均係客觀上足以對人之生命、身體、安全構成威脅之兇
    器。
　㈡核被告乙○○就犯罪事實一所為，係犯刑法第277條第1項普通
    傷害罪及同法第150條第2項第1款、第1項後段意圖供行使之
    用而攜帶兇器在公眾得出入之場所聚集三人以上首謀實施強
    暴罪；被告甲○○、戊○○就犯罪事實一所為，均係犯刑法第27
    7條第1項普通傷害罪及同法第150條第2項第1款、第1項後段
    意圖供行使之用而攜帶兇器在公眾得出入之場所聚集三人以
    上下手實施強暴罪。被告等人就犯罪事實二所為，均係犯刑
    法第277條第1項普通傷害罪、同法第304條第1項強制罪、同
    法第306條第1項侵入住宅罪及同法第354條毀損他人物品罪
    。至於起訴意旨認被告甲○○、戊○○擋住門口不讓告訴人己○○
    出去之行為，被告等人均係犯刑法第302條妨害自由罪，惟
    被告甲○○、戊○○阻擋告訴人己○○之犯行尚未達半日，難認已
    達刑法第302條第1項以私行拘禁或其他非法方法剝奪他人行
    動自由之程度，是起訴意旨容有誤會，而因兩者基本社會事
    實同一，且經本院告知罪名，爰依法變更起訴法條。另被告
    乙○○辯護人主張：被告乙○○並非進行相關謀劃，第一次犯行
    亦非被告乙○○發動等語，惟觀本案原係陳冠吉受「老大」指
    示，後因家庭因素，換由被告乙○○駕駛上開車輛並攜帶黑色
    鋁棒2支與被告甲○○、戊○○、少年黃○漢會合，若非被告乙○○
    係擔任傳遞「老大」指示並負責現場指揮被告甲○○、戊○○及
    少年黃○漢，何須去替換陳冠吉，僅由被告甲○○、戊○○及少
    年黃○漢即可為犯罪事實一、二之犯行，再佐以被告乙○○於
    犯罪事實一、二均擔任拍攝犯罪過程，如前述顯然係案發後
    須向「老大」交待，是被告乙○○對於被告甲○○、戊○○及少年
    黃○漢而言，係處於支配團體犯罪之地位者，應屬首謀無誤
    。
　㈢刑法之共同正犯，包括共謀共同正犯及實行共同正犯二者在
    內；祇須行為人有以共同犯罪之意思，參與共同犯罪計畫之
    擬定，互為利用他人實行犯罪構成要件之行為，完成其等犯
    罪計畫，即克當之，不以每一行為人均實際參與部分構成要
    件行為或分取犯罪利得為必要。又共同正犯間，非僅就其自
    己實施之行為負其責任，並在犯意聯絡之範圍內，對於他共
    同正犯所實施之行為，亦應共同負責。「必要共犯」依犯罪
    之性質，尚可分為「聚合犯」與「對向犯」，其2人以上朝
    同一目標共同參與犯罪之實行者，謂之「聚合犯」，如刑法
    分則之在公共場所或公眾得出入之場所聚集三人以上施強暴
    脅迫罪、參與犯罪結社罪、二人以上共同犯強制性交罪等是
    ，因其本質上即屬共同正犯，數人之間有犯意聯絡與行為分
    擔，仍屬共同正犯之範疇，故除法律依其首謀、下手實施或
    在場助勢等參與犯罪程度之不同，而異其刑罰之規定時，各
    參與不同程度犯罪行為者之間，不能適用刑法總則共犯之規
    定外，其餘均應引用刑法第28條共同正犯之規定。被告等人
    與「老大」、少年黃○漢就犯罪事實一下手實施強暴行為及
    傷害行為，以及就犯罪事實二傷害行為、毀損他人物品行為
    、侵入住宅行為及強制行為，彼此間具有犯意聯絡及行為分
    擔，應論以共同正犯。
　㈣被告乙○○就犯罪事實一之犯行，是一行為同時觸犯傷害罪（
    對於告訴人己○○部分）、傷害罪（對於告訴人丙○○部分）及
    意圖供行使之用而攜帶兇器在公眾得出入之場所聚集三人以
    上首謀實施強暴罪，為想像競合犯，應依刑法第55條之規定
    ，從一重以意圖供行使之用而攜帶兇器在公眾得出入之場所
    聚集三人以上首謀實施強暴罪處斷；被告甲○○、戊○○就犯罪
    事實一之犯行，均是一行為同時觸犯傷害罪（對於告訴人己○○部分）、傷害罪（對於告訴人丙○○部分）及意圖供行使之
    用而攜帶兇器在公眾得出入之場所聚集三人以上下手實施強
    暴罪，亦為想像競合犯，均應依刑法第55條之規定，從一重
    以意圖供行使之用而攜帶兇器在公眾得出入之場所聚集三人
    以上下手實施強暴罪處斷。被告等人就犯罪事實二之犯行，
    均是一行為觸犯傷害罪（對於告訴人己○○部分）、傷害罪（
    對於告訴人丙○○部分）、強制罪（對於告訴人己○○部分）、
    強制罪（對於告訴人丙○○部分）、侵入住宅罪及毀損他人物
    品罪，亦為想像競合犯，均應依刑法第55條之規定，從一重
    以傷害罪處斷。至於起訴要旨認被告等人就犯罪事實二之傷
    害罪、強制罪、毀損他人物品罪與侵入住宅罪應論數罪併罰
    ，惟被告等人是基於傷害告訴人己○○而侵入住宅，且時間緊
    密，地點相同，依一般社會通念，應評價為一行為，起訴意
    旨認應成立數罪併罰，容有誤會。
　㈤被告等人就犯罪事實一、二之犯行，犯意各別，行為互殊，
    應分論併罰。
　㈥被告等人就犯罪事實一在公共場所分持黑色鋁棒、辣椒水朝
    告訴人己○○及丙○○攻擊，參酌被告等人施暴地點案發時另有
    他人在現場，所生危害已嚴重影響人民安寧及危害公共秩序
    ，故本院認有依刑法第150條第2項規定加重其刑之必要，均
    依法加重其刑。
　㈦起訴意旨認被告乙○○犯行符合兒童及少年福利與權益保障法
    第112條第1項前段之成年人故意對少年犯罪之加重事由，惟
    被告乙○○均否認知悉少年黃○漢之年齡，且少年黃○漢於本院
    審理時亦證稱：被告等人不知道我的年紀多大，我們不會特
    別問，被告等人也不知道我讀高一，因為我都沒有什麼去學
    校；我會開車，那天好像我開車，後面累了，我忘記是誰開
    的等語（見本院卷二第69至70頁），可知被告乙○○確實不知
    道少年黃○漢之年齡之事實，是起訴意旨認被告乙○○應依兒
    童及少年福利與權益保障法第112條第1項前段加重其刑，應
    屬誤會。
　㈧所謂自首，係以對於未發覺之犯罪，在有偵查犯罪職權之公
    務員知悉犯罪事實及犯人之前，向該管公務員承認犯罪而接
    受裁判而言；又所謂發覺，不以有偵查犯罪之機關或人員確
    知其人犯罪無誤為必要，僅須有確切之根據得為合理之可疑
    者，亦屬發覺。查被告等人於110年1月11日凌晨3時許向南
    投派出所投案，此有南投派出所111年1月5日職務報告及被
    告等人110年1月11日警詢筆錄可參（見偵卷一第6至11、28
    至33、46至51頁，本院卷一第441頁），又告訴人己○○於109
    年12月27日被施以強暴時，警方接獲報案，並調閱車牌號碼
    000-0000號白色自小客車，而知悉車主為被告乙○○，且經比
    對認與嫌犯身型貌似，顯然警方已合理懷疑被告乙○○涉犯本
    案罪嫌，此有告訴人己○○109年12月27日、28日警詢筆錄、
    車輛詳細資料報表及南投縣政府警察局竹山分局第一組111
    年1月13日職務報告在卷可查（見偵卷一第121至123、125至
    127、196頁，本院卷一第445頁），是被告乙○○就犯罪事實
    一部分，不符合自首要件，自無刑法第62條前段之適用；至
    於被告甲○○、戊○○就犯罪事實一部分及被告等人就犯罪事實
    二部分，警方尚未發覺時即已投案，均符合自首要件。然被
    告等人就前述符合自首要件部分，審酌被告等人均未供出「
    老大」為何人又企圖隱瞞「老大」存在，且連續2次毆打告
    訴人己○○，第2次甚至侵入告訴人己○○住宅，並於犯罪事實
    二之犯行完畢後立即投案等情，難認被告等人前開自首，存
    有真誠悔悟之心，本院認不宜予以減刑。
　㈨至被告戊○○、乙○○辯護人為被告戊○○、乙○○請求應酌量減輕
    其刑等語，惟觀兩人就犯罪事實一、二之犯行，在客觀上難
    認為有足以引起一般同情而應予以憫恕之情形，爰不依刑法
    第59條酌減其刑。　
  ㈩檢察官移送併辦之犯罪事實與本案起訴者為同一事實，本院
    自應併予審理。
　爰審酌被告等人年紀尚輕，竟聽從「老大」指示，分別於上
    開時間為上開犯行，致告訴人己○○、丙○○受有上開傷勢，造
    成告訴人己○○、丙○○身心受創，且破壞告訴人己○○、丙○○住
    居生活安寧，並對公眾安寧及社會安全造成相當程度之危害
    ，嚴重破壞社會秩序，惡性非輕，手段惡劣，所為均值非難
    ；被告等人犯後雖坦承犯行，但迄今未與告訴人己○○、丙○○
    達成和解並賠償，又不願意供出指使者「老大」為何人，導
    致告訴人己○○迄今仍不知何種原因遭毆打，長期處於恐懼中
    ，可見被告等人犯後態度尚非良好；並考量被告等人所使用
    之兇器、參與犯罪程度、告訴人己○○所受傷勢非輕及毀損物
    品之價值；兼衡被告乙○○於本院審理時自述高中肄業之智識
    程度、工作為水電工、勉持之經濟狀況、須扶養1個女兒等
    一切情狀；被告甲○○於本院審理時自述國中畢業之智識程度
    、待業中、小康之經濟狀況等一切情狀；被告戊○○於本院審
    理時自述國中肄業之智識程度、待業中、勉持之經濟狀況等
    一切情狀，分別量處如主文所示之刑，就得易科罰金部分，
    均諭知易科罰金之折算標準。
　至被告甲○○辯護人為被告甲○○請求緩刑等語，查被告甲○○前
    未曾因故意犯罪受有期徒刑以上刑之宣告，有臺灣高等法院
    被告前案紀錄表可稽（見本院卷第19頁），惟被告甲○○迄今
    仍未與告訴人達成和解並取得其諒解，本院認不宜為緩刑之
    宣告。　
四、沒收
　  扣案手套3雙、黑色鋁棒2支及APPLE廠牌手機1支（型號為IP
    HONE XR），為被告等人所有且供犯罪事實一、二犯行使用
    ，業據被告等人供承在卷（見本院卷二第87、97頁），均依
    刑法第38條第2項前段規定於被告等人各罪刑項下宣告沒收
    。至於棉棒5支、被告等人唾液各1件及少年黃○漢唾液1件，
    僅為佐證之物而非供被告犯罪所用，且非屬違禁物，均不予
    宣告沒收。其餘扣案物與本案無關，均非違禁物，均不予宣
    告沒收。又未扣案辣椒水1罐，非被告等人所有，亦非違禁
    物，亦不予宣告沒收。
據上論斷，應依刑事訴訟法第299條第1項前段、第300條，判決
如主文。
本案經檢察官張姿倩提起公訴，檢察官劉景仁到庭執行職務。
中　　華　　民　　國　　111 　年　　7 　　月　　7 　　日
　　　　　　　　　刑事第三庭  審判長法　官　何玉鳳
　　　　　　　　　                  法  官  李怡貞
　　　　　　　　　                  法  官  吳宗育
以上正本與原本無異。
如不服本判決應於收受送達後20日內向本院提出上訴書狀，並應
敘述具體理由；其未敘述上訴理由者，應於上訴期間屆滿後20日
內向本院補提理由書（均須按他造當事人之人數附繕本）「切勿
逕送上級法院」。
告訴人或被害人如對於本判決不服者，應具備理由請求檢察官上
訴，其上訴期間之計算係以檢察官收受判決正本之日期為準。
　　　　　　　　　　　　　　　　    書記官　王小芬
中　　華　　民　　國　　111 　年　　7 　　月　　7 　　日
附錄論罪科刑法條
刑法第150條
在公共場所或公眾得出入之場所聚集三人以上，施強暴脅迫者，
在場助勢之人，處1年以下有期徒刑、拘役或10萬元以下罰金；
首謀及下手實施者，處6月以上5年以下有期徒刑。
犯前項之罪，而有下列情形之一者，得加重其刑至二分之一：
一、意圖供行使之用而攜帶兇器或其他危險物品犯之。
二、因而致生公眾或交通往來之危險。
刑法第277條
傷害人之身體或健康者，處5年以下有期徒刑、拘役或50萬元以
下罰金。
犯前項之罪，因而致人於死者，處無期徒刑或7年以上有期徒刑
；致重傷者，處3年以上10年以下有期徒刑。
刑法第304條
中華民國刑法第304條
以強暴、脅迫使人行無義務之事或妨害人行使權利者，處3年以
下有期徒刑、拘役或9千元以下罰金。
前項之未遂犯罰之。
刑法第306條
無故侵入他人住宅、建築物或附連圍繞之土地或船艦者，處1年
以下有期徒刑、拘役或9千元以下罰金。
無故隱匿其內，或受退去之要求而仍留滯者，亦同。
刑法第354條
毀棄、損壞前二條以外之他人之物或致令不堪用，足以生損害於
公眾或他人者，處2年以下有期徒刑、拘役或1萬5千元以下罰金
。